【裁判字號】    89,台上,1372
【裁判日期】    890316
【裁判案由】    重傷害
【裁判全文】
最高法院刑事判決                              八十九年度台上字第一三七二號
    上  訴  人  甲○○
右上訴人因重傷害案件，不服台灣高等法院台中分院中華民國八十六年九月三日第二
審判決（八十五年度上訴字第一五○一號，起訴案號：台灣台中地方法院檢察署八十
四年度偵字第一○○○一號），提起上訴，本院判決如左：
    主  文
原判決撤銷，發回台灣高等法院台中分院。
    理  由
本件原判決認定上訴人甲○○因未婚，常至台中市○○路翡翠皇宮理容院消費，而結
識該店女服務生賴秀梅，得悉賴秀梅已離婚後，即展開追求，賴秀梅因育有一女，不
願與之交往而數度搬家，上訴人仍窮追不捨，賴秀梅依然不為其所動，因而心生不滿
，於民國八十三年十二月六日上午七時三十分許，以其自備之硫酸，守候在台中市○
○路○段二九八之三號門前，見賴秀梅護送其女王麗婷於上學途中，即追上前去，將
硫酸潑向賴秀梅母女，致賴秀梅臉部及全身百分之三十五、三至四度灼傷併多處疤痕
攣縮，王麗婷臉部及身體百分之十五、二至四度灼傷併多處疤痕攣縮之傷害，經賴秀
梅提出告訴等情。因將第一審諭知上訴人無罪之判決撤銷，改判論處上訴人使人受重
傷累犯罪刑。固非毫無見地。
惟查：（一）事實審法院依職權調查所得之證據，如其內容或對同一待證事實之價值
不相一致時，自應依論理及經驗法則加以取捨，形成心證，於判決書之理由欄內詳予
說明，以憑認定事實；否則，如就此等證據未加取捨，全部採為認定犯罪事實之依據
，而未說明理由，即有證據上理由矛盾及理由不備之違法。又被害人及告訴人之陳述
如無瑕疵，且就其他方面調查復與事實相符，固足採為有罪判決之基礎，但其陳述如
尚有瑕疵，在未究明之前，遽採為論罪科刑之根據，即難認為適法。本件原判決認定
上訴人於上開時地對告訴人賴秀梅及被害人王麗婷潑硫酸，而使其二人臉部及身體灼
傷併多處疤痕攣縮等情之事實，無非以告訴人賴秀梅、被害人王麗婷之陳述為主要證
據，再以證人林賴員、王素芬、賴瑩英之證供補強；然查告訴人賴秀梅在警訊時陳稱
伊未確實看清該潑硫酸之人（見偵字第一○○○一號卷五頁背面），與其在第一審及
原審明確指證上訴人以硫酸傷害其母女之人等情，不相互一致，究應如何取捨，原審
既未予以釐清並於理由內詳予說明論斷，復併採為其認定上訴人犯罪之主要證據，已
有證據上理由矛盾之違法；又據告訴人賴秀梅及證人王素芬供述以硫酸傷害賴秀梅母
女之人，頭戴安全帽、口帶口罩等情，則王麗婷如何能辨識該人係上訴人﹖其指證有
無瑕疵﹖俱非無疑，而此與判斷其陳述之證明力，復至有關係，自應予以釐清，乃原
審未詳予調查，即遽採為判決之主要基礎，非但有違採證法則，亦有查證未盡之違法
。（二）刑法第二百七十八條第一項重傷害罪名之成立，既須行為人有使人受重傷之
故意，尤須被害人已受重傷之結果。原判決對於上訴人如何具有使人受重傷之故意，
並未於事實欄內明白認定，已不足為適用法律之依據；又告訴人等所受上述傷害，是
否已達不治或難治之程度﹖因何屬於重傷﹖原判決並未於理由內詳予說明，亦嫌理由
欠備。以上諸端，或為上訴意旨所指摘，或為本院得依職權調查之事項，應認原判決
有撤銷發回更審之原因。
據上論結，應依刑事訴訟法第三百九十七條、第四百零一條，判決如主文。
中      華      民      國    八十九    年      三      月     十六     日
                              最高法院刑事第十庭
                                  審判長法官  曾  有  田
                                        法官  陳  宗  鎮
                                        法官  劉  介  民
                                        法官  魏  新  和
                                        法官  孫  增  同
      右正本證明與原本無異
                                              書  記  官
中      華      民      國    八十九    年      三      月    二十一    日


司法院資訊處製作；財團法人民間司法改革基金會備份。
